臺灣臺中地方法院民事判決  九十年度重訴更字第二號
    原      告  甲○○
    被      告  戊○○
右當事人間請求返還不當得利事件，經台灣高等法院台中分院發回更審，本院判決如左：
    主    文
被告應給付原告新臺幣陸佰參拾貳萬元及自民國七十九年三月五日起至清償日止，按年息百
分之五計算之利息。
第一審及發回前第二審訴訟費用由被告負擔。
本判決於原告以新臺幣貳佰壹拾萬元供擔保後，得假執行。但被告如於假執行程序實施前，
為原告預供擔保新臺幣陸佰參拾貳萬元，免為假執行。
    事    實
甲、原告方面：
一、聲明：求為判決除假執行擔保金額外，如主文所示。
二、陳述：
  (一)、緣原告與被告戊○○於民國（下同）七十九年間於桃園縣中壢市○○段興南小段二二
    七之三六等十四筆地號土地合建房屋，因其中興南段興南小段二二七之三六等十二筆地
    號，係訴外人丁○○所有，持分174/4428之土地，被告向原告稱丁○○為渠小學同學及
    至友，若委任渠出面購買應可以較低價格，買到丁○○所有之持分土地，原告遂委任渠
    出面洽購前述土地，嗣後被告向原告訛稱丁○○每坪願以新台幣（下同）陸拾萬元之價
    格出賣前述土地並要求原告補填授權書予被告，原告不疑有他，遂於七十九年二月五日
    補具授權書內容全權委任被告與丁○○簽訂土地買賣契約，原告遂依約陸續支付買賣價
    款共計玖百壹拾貳萬元並完成所有權移轉登記。
  (二)、嗣因丙○○代書告知原告，被告與另一被告乙○○（乙○○民事求償部份業已確定）
    ，於其代書事務所製作二份土地買賣契約書，一份為每坪貳拾萬元、一份為每坪陸拾萬
    元，並請不知其原委之地主丁○○於兩份契約書上簽名、蓋章，彼等之買賣價金實際僅
    為每坪貳拾萬元共計貳佰捌拾萬元，原告至此始知被告詐騙陸佰參拾貳萬元，事經原告
    依法提起告訴，被告戊○○亦經台灣桃園地方法院八十六年度易字第五三七六號，台灣
    高等法院八十七年度上易字第六一四二號判決，認被告犯有詐欺罪行並處有期徒刑壹年
    減刑六個月在案，業已判決確定。
  (三)、承上，原告委任被告戊○○向丁○○洽購，坐落桃園縣中壢市○○段興南小段二二七
    之三十六號等十二筆地號，持分四四二八分之一七四土地，授權書第二條約明被告保證
    於本約買賣過程所經手支付之款項，絕不私吞或另作他用，否則願付一切責任，然查，
    原告委任被告戊○○向地主丁○○購買土地價金係貳百捌拾萬元，然卻持不實之土地買
    賣契約向原告收取玖佰壹拾貳萬元，被告已違背受任人之義務，按民法第五百四十四條
    規定：「受任人因處理委任事務有過失，或因逾越權限之行為所生之損害，對於委任人
    應負賠償之責」，又民法第五百三十五條規定：「受任人處理委任事務，應依委任人之
    指示，並與處理自己事務為同一之注意。其受有報酬者，應以善良管理人之注意為之。
    」，被告戊○○顯已違背委任契約之本旨，按授權書第二條約定及民法第五百四十四條
    規定自應對原告負損害賠償之責，賠償原告溢付陸佰參拾貳萬元之損害，又被告戊○○
    向原告取得原告溢付價金陸佰參拾貳萬元之利益，並無法律上之原因，而致原告受有損
    害，原告亦得依不當得利法則，請求被告返還渠所受領之利益。
  (四)、被告主張渠未收受陸佰參拾貳萬元，並無收受不當利益云云，惟查：
      原告乃係與被告戊○○訂立委任契約，授權被告與地主丁○○訂立買賣合約，此有授
      權書為憑，原告乃依被告戊○○所出示之虛偽買賣合約書所載買賣價金即玖佰壹拾貳
      萬元，全數交付予戊○○，被告戊○○並向原告謊稱丁○○業已收受原告所交付之買
      賣價金玖佰壹拾貳萬元，以取信於原告，足證被告業已受領原告所溢付之買賣價金。
      被告辯稱渠未收受陸佰參拾貳萬元，顯無理由，至於被告戊○○於收受陸佰參拾貳萬
      元後，將其不當利益再交付予何人，當不影響其已收受不當得利之事實，被告主張其
      未收受不當得利，顯無理由。
三、對被告主張之陳述：
  (一)、被告主張原告於八十八年重訴字第九六一號案件，曾變更訴訟標的，改依共同侵權行
    為請求，渠不同意訴之變更、追加云云，惟查：
    (1)原告於八十八年度重訴字第九六一號案件並非變更訴訟標的，而係追加共同侵權行為
      之訴訟標的，此由八十八年度重訴字第九六一號民事判決已就原告不當得利之請求為
      判決可證。
    (2)退步言之，原告縱有變更訴訟標的，惟原告於九十年重上字第三十三號審理時，兩造
      就原告所請求之不當得利請求權，已為言詞辯論，此有被告九十年五月十日所呈辯論
      意旨狀可證，按民事訴訟法第二百五十五條第二項規定「被告於訴之變更或追加無異
      議，而為本案之言詞辯論者，視為同意變更或追加。」，是故被告應視為同意原告為
      訴之追加。
    (3)又按「訴狀送達後，原告不得將原訴變更或追加他訴。但有下列各款情形之一者，不
      在此限：一被告同意者。二請求之基礎事實同一者。」民事訴訟法第二百五十五條第
      一項第二款定有明文，準此，原告無論依侵權行為請求，不當得利請求及委任關係請
      求，皆基於同一基礎事實，原告並未追加或變更基礎事實，是故依據前開法條規定，
      原告請求被告返還不當得利及依據委任關係向被告請求損害賠償，應合於訴訟程序。
  (二)、被告主張渠未違背委任契約本旨云云，惟查：
    (1)原告因合建、買賣需要，委託被告就坐落於桃園縣中壢市○○段興南小段二二七之三
      六、二二七－八一、二二七－二一九、二二七－二二０、二二七－二二一、二二七－
      三０九、二二七－三七九、二二七－三八０、二二七－三八一、二二七－三八二、二
      二七－三八三、二二七－三八四、二二七－三八五、二二七－三八六、二二七－三八
      七、二二七－三八八、二二七－三八九、二二七－四一七、二二七－四一八等十九筆
      土地處理有關分割、交換、簽約等事宜，原告並同意被告完成委任事後，同意依同意
      書約定分別支付陸佰萬元、伍拾萬元及三個車位予被告，原告並已於七十九年二月十
      五日依據前開同意書第二條之約定，支付被告五十萬元，此有同意書上被告之簽收為
      憑，基此，被告遂受原告委託與坐落中壢市○○段興南小段第二二七－三六、二二七
      －三七九、二二七－三八０、二二七－三八一、二二七－三八二、二二七－三八三、
      二二七－三八四、二二七－三八五、二二七－三八六、二二七－三八七、二二七－三
      八八、二二七－三八九、二二七－四一八等十三筆土地所有權人丁○○購買合建土地
      ，被告即持原告交付之定金即支票貳拾萬元（華銀中壢分行帳號：四四四七之一支票
      乙張－參證二）與丁○○於七十九年元月二十四以每坪二十萬元之價格訂立買賣契約
      （參證二），並再命代書丙○○書立乙份每坪六十萬元價格之假買賣契約交予原告，
      嗣後被告於七十九年二月五日要求原告補具授權書予被告，以遂其詐欺原告之犯行，
      此有刑事判決書可稽，原告不疑有他遂補具授權書予被告，是故被告於七十九年一月
      二十四日所簽訂之買賣合約係持原告委託交付之定金支票與丁○○簽約，而非渠以自
      己之資金價購，被告辯稱係渠以自己名義於七十九年一月二十四日以每坪二十萬元之
      價格買下丁○○之持分，顯不足採。按「受任人處理委任事務，應依委任人之指示，
      並與處理自己事務為同一之注意。其受有報酬者，應以善良管理人之注意為之。」民
      法第五百三十五條定有明文，據同意書所載，被告受原告委任購買合建土地，係受有
      報酬，被告自應以善良管理人之注意義務為委任事務之處理。
    (2)被告受原告委任後，明知渠與地主丁○○談妥之土地買賣價格為每坪二十萬元，竟故
      意不告知原告，使用詐術要求丙○○代書書寫乙份每坪六十萬元之假買賣契約，持向
      原告謊稱土地買賣價格為每坪六十萬元，以圖向原告收取如訴之聲明所示之不當得利
      ，按民法第五百四十四條規定「受任人因處理委任事務有過失，或因逾越權限之行為
      所生之損害，對於委任人應負賠償之責。」，受任人被告受原告委任為向地主丁○○
      購買合建所需土地，本應誠實告知所購買土地之真實價格，竟違反其注意義務，違反
      誠實信用原則，違背授權書「經手支付之款項絕不私吞或另作他用」之意旨，致原告
      將溢付買賣價金六百三十二萬元交付予被告，被告自應負損害賠償責任。
  (三)、被告主張原告溢付六百三十二萬元後由乙○○取得云云，然查，原告係授權被告向丁○○購買土地，並非委由乙○○購買，原告自係將買賣價金全數交付予被告，被告竟稱
    六百三十二萬元是原告交付予乙○○收受，顯係不實，至於被告戊○○於收受六百三十
    二萬元後，將其不當利益再交付予何人，當不影響其已收受不當得利之事實，被告主張
    其未收受不當得利，顯無理由。
  (四)、查原告於本案基於不當得利請求權及委任關係請求被告給付如訴之聲明所示之金額，
    皆基於同一基礎事實，詳陳如后：
    (1)原告於起訴時已陳述：原告與被告戊○○於七十九年間於桃園縣中壢市○○段興南小
      段二二七之三六等十四筆地號土地合建房屋，因其中興南段興南小段二二七之三六等
      十二筆地號，係訴外人丁○○所有，持分174/4428之土地，被告向原告稱丁○○為渠
      等小學同學及至友，若委任渠出面購買應可買到丁○○所有之持分土地，原告遂『委
      任』渠等出面洽購前述土地，嗣後渠向原告訛稱丁○○每坪願以六十萬元之高價出賣
      前述土地要求原告補填授權書予被告等，原告不疑有他，遂於2.5.補具授權書內容
      略以全權委任由渠以每坪六十萬元之代價與丁○○簽訂土地買賣契約，原告遂依約陸
      續支付買賣價款共計九百一十二萬元並完成所有權移轉登記。嗣因丙○○代書告知被
      告於其代書事務所製作二份土地買賣契約書，一份為每坪二十萬元、一份為每坪六十
      萬元，並請不知其原委之地主丁○○於兩份契約書上簽名、蓋章，彼等之買賣價金實
      際僅為每坪貳拾萬元共計貳佰捌拾萬元，原告至此始知被告詐騙陸佰參拾貳萬元，事
      經原告依法提起告訴，被告戊○○亦經  鈞院八十六年度易字第五三七六號、台灣高
      等法院八十七年度上易字第六一四二號判決，認被告犯有詐欺罪行並各處有期徒刑六
      月：：等語（參起訴狀所載）。
      是故，原告業已於起訴時敘明，原告「委任」被告向丁○○洽購土地，然因被告之詐
      欺致原告受有如訴之聲明所示金額之損害，且被告受領如訴之聲明所示金額，並無法
      律上之原因，原告於起訴時乃先依據不當得利請求被告返還渠所受領之不當得利，查
      據原告之起訴內容已敘明原告有「委任」被告洽購土地，然因被告違反委任授權書內
      容，對於原告施行詐術，致原告受有損害，是故原告所述之起訴事實有基於委任關係
      、侵權行為損害賠償及不當得利請求權，準此原告基於同一基礎事實，當得於本事件
      中基於委任關係，為訴之追加。
    (2)按民事訴訟法第二百五十六條修正理由，乃為訴之變更、追加及提起反訴之要件如限
      制過嚴，當事人即無法利用同一訴訟程序解決紛爭，有違訴訟經濟原則故修正該法，
      放寬得為訴之變更、追加及提起反訴之限制，俾擴大訴訟制度解決紛爭之功能，本件
      訴訟業經  鈞院為多次審理，懇請  鈞院就本事件迅為審理，以達解決紛爭之目的。
  (五)、又被告一再主張渠未收受六百三十二萬元，係由乙○○收受云云，惟查：
      原告係授權被告與地主丁○○訂立買賣契約有授權書為憑，是故原告乃將買賣價金交
      付予被告，而由渠轉交丁○○，被告並持虛偽之買賣契約書向原告謊稱丁○○業已收
      受原告所交付之買賣價金九百一十二萬元，此有買賣契約書所載，丁○○業已收受發
      票人為原告面額分別為新台幣貳拾萬元、貳佰萬元、參佰萬元、參佰玖拾萬元支票四
      張，面額合計共玖佰壹拾貳萬元為憑（參證三），然被告僅將原告所開立四張支票中
      面額分別為貳拾萬元及貳佰萬元之二張支票交付丁○○，以作為土地買賣之定金及第
      壹期款（參原證二不動產買賣契約書所載），被告若無收受前開原告所開立之四張支
      票，被告豈可能將其中面額貳拾萬元及貳佰萬元之支票交付予丁○○，以作為買賣價
      金之支付，足證原告所溢付之買賣價金六百三十二萬元，確已交付予被告，至於被告
      戊○○於收受六百三十二萬元後，將其不當利益再交付予何人，當不影響其已收受不
      當得利之事實，被告主張其未收受不當得利，顯無理由。
  (六)、緣  鈞院九十一年四月十六日開庭審理時，傳訊證人乙○○，然乙○○於庭訊中之證
    述顯係虛偽，爰詳陳如后：
    （一）乙○○稱：「．．．每坪二十萬元，因為系爭土地是共有的，戊○○是共有人，
          他可以優先承買，所以我才拜託戊○○以他的名義幫我買，實際上的買受人是我
          本人」云云，惟查：
        1.系爭土地為原告授權被告戊○○向所有權人丁○○購買，此有「被告親筆簽名及
          蓋印鑑章」之授權書可稽。
        2.系爭土地若是由證人乙○○購買後，再賣予原告，則何以證人乙○○與原告間並
          無訂立任何買賣契約書，亦且被告與丁○○何需訂定二份不同價格之買賣契約，
          證人證稱系爭土地係由渠拜託被告，以被告名義幫渠購買，實際上的買受人是證
          人乙○○云云，顯係虛偽不實。
        3.又訴外人丙○○於台灣桃園地方法院八十六年度易字第五三七六號庭訊時，明確
          證稱「（你在本案擔任角色？）代書」、「土地賣主（丁○○）」、「買主（甲○○）」、「（是誰叫你寫二份契約書？）乙○○」、「（為何寫二份契約書）
          我不知道，乙○○叫我如此寫」、「（戊○○知道否？）知道」、「（你有無問
          他們二位為何寫二份契約書︶我有問乙○○，他有給我看一份委託書，內容委託
          他全權處理」（參證四：台灣桃園地方法院八十六年度易字第五三七六號刑事判
          決，判決理由欄第一(三)點所載），足證系爭土地僅成立單一買賣，買主為原告，
          出賣人為丁○○，而由被告與證人乙○○為詐騙原告金錢而決定書寫二份買賣契
          約，足證證人乙○○證稱係由渠委託被告向丁○○購買系爭土地，實際上的買受
          人是證人乙○○本人云云，顯係虛偽不實。
        4.系爭土地若係由證人乙○○購買後再轉賣予原告，則理應由乙○○與原告訂立買
          賣契約，然系爭二份買賣契約書皆為七十九年一月二十四日所書立，出賣人均為
          丁○○，買受人皆為戊○○，顯與乙○○所述不符，證人乙○○之證述顯為虛偽
          不實。
        5.再者，被告戊○○於桃園地院八十六年度易字第五三七六號刑事審理時供稱：伊
          依照授權書是以每坪六十萬元向所有權人丁○○購買：：：（參證四判決書理由
          欄第一點第一至第三行所載），然竟於本案翻異前供，改稱係由乙○○先購買後
          ，再轉賣予原告，證人乙○○為配合被告亦為相同之證述，足證被告於本案所辯
          及證人乙○○於  鈞院證述顯係虛偽。
    （二）又證人乙○○證稱：「
          法官：七十九年一月二十四日為什麼訂了兩份買賣契約書（一份每坪二十萬元，
                另一份每坪六十萬元）？
          證人答：每坪二十萬元那份契約是我與丁○○所訂的真正買賣契約，另一份每坪
                六十萬元那份買賣契約是賺價差的那份買賣契約。
          法官：何以授權書在七十九年二月五日才訂立？
          證人答：我在七十九年一月二十四日先買土地，訂金二十萬元是我出的，二十萬
                元是我先向甲○○拿的仲介費，因為我介紹很多筆土地，仲介費很多在他
                那邊，以後再算。
          法官：實際上付價金給丁○○的是何人？
          證人答：我拿甲○○的錢去付給丁○○，剩下的價差六百三十二萬元我就拿走。
          法官：錢是何人拿給你的？
          證人答：甲○○都是開票直接拿給我的，我再拿給丁○○，代書也是甲○○指定
                的代書。」
          惟查：
          1.原告所簽發發票日為七十九年一月二十五日、票號：ＧＸ0000000號、
            面額為新台幣貳拾萬元整之支票及發票日為七十九年二月十二日、票號：ＫＡ
            0000000號、面額貳佰萬元之支票，係由原告交付予被告，再由被告交
            付予土地賣主丁○○，此可由前開支票之票背有被告之簽名可證，本件土地買
            賣係原告委託授權被告向地主丁○○購買土地，證人乙○○僅為見證人之身份
            而已，亦且原告並無需給付證人乙○○任何仲介費，此有授權書可證，證人竟
            謊稱訂金二十萬元是渠出的，係向原告所拿的仲介費，顯屬虛偽。
          2.原告係依據原證一之授權書授權被告與地主丁○○訂立買賣契約，此有原證一
            為憑，原告自當係將土地買賣價金交付予被告，此由授權書第二條約明：：「
            唯鍾先生亦需保證於本約買賣過程所經手支付之款項絕不私吞或別作他用，否
            則願付一切責任可證」，原告既未授權證人乙○○向丁○○購買土地，原告豈
            可能將高達壹仟萬元鉅款購買土地之四張支票全數交予證人，再由證人交付予
            地主丁○○，證人之證述顯為虛偽。
          3.證人乙○○與被告因本件土地買賣事件，涉犯詐欺罪，為共同正犯，被法院判
            處有期徒刑壹年，減刑為六個月在案可稽，證人與被告本即共同犯罪關係匪淺
            ，所述本即有偏頗，經查原告雖已取得對於乙○○之民事確定判決，得據以強
            制執行，然經原告向稅捐稽徵機關查詢結果，發現證人名下並無任何財產，證
            人恐係因為助被告脫產，故意為虛偽不實之證述，證人證詞顯係偽證，原告業
            已對證人提出偽證罪之告訴。
  (七)、查原告乃依授權書之約定，將土地買賣價金（即發票人為原告面額分別為新台幣貳拾
    萬元、貳佰萬元、參佰萬元、參佰玖拾貳萬元之支票四張，面額合計共玖佰壹拾貳萬元
    ）交付予被告，此由授權書第二條約定載明：：「：：唯鍾先生亦需保證於本約買賣過
    程所經手支付之款項絕不私吞或別作他用，否則願付一切責任」可證，被告若無收受買
    賣價金，原告何需書立授權書並為前述之重要約定，足證被告確已收受前開面額玖佰壹
    拾貳萬元之四張支票。
  (八)、本事件乃因原告於七十九年元月間於桃園縣中壢市○○段興南小段二二七之三六等十
    四筆土地合建房屋之需，故委任被告戊○○向訴外人丁○○購買興南段興南小段二二七
    之三六等十二筆地號土地，然因被告向原告稱丁○○亦為建築商，若知原告要購買其所
    有之土地投資興建大樓，定會以天價出售，若以渠為其小學同學及至友之關係，若委任
    渠出面購買，應可買到丁○○所有之持分土地，原告不疑有他，遂委任渠出面洽購前述
    土地，被告向原告謊稱渠以每坪六十萬元之價格洽購土地，請原告開立支票支付土地價
    款，原告遂開立發票日為七十九年一月二十四日、面額貳拾萬元之支票交由被告與丁○○簽訂買賣合約，被告遂出示原證三之虛偽買賣合約書交付予原告，原告遂再依據原證
    三所約定之付款日開立支票交由被告交付丁○○買賣價金，被告恐因東窗事發，為掩飾
    其犯行，遂於七十九年二月五日要求原告補具原證一之授權書予被告，以為如此可使其
    詐騙行徑合法化，豈料，嗣因丙○○代書發覺此事書立二份買賣合約書與常情有悖，將
    此事告知原告，原告始知受被告與乙○○之詐騙。關於前開事實請  鈞院調閱台灣桃園
    地方法院八十六年易字第五三七六號及台灣高等法院八十七年度上易字第六一四二號刑
    事卷宗即明。
  (九)、末查，被告無論是否有經手轉交丁○○買賣價金，然被告因違背委任契約之本旨，未
    誠實告知受託買賣土地之真實事項，致原告受有溢付買賣價金六百三十二萬元之損失，
    被告處理委任事務顯有過失，已違背受任人之義務，按民法第五百四十四條規定：「受
    任人因處理委任事務有過失，或因逾越權限之行為所生之損害，對於委任人應負賠償之
    責。」，被告自應負損害賠償責任。
四、證據：
    提出授權書一件、不動產買賣契約二件、刑事判決二件、民事判決一件、民事辯論意旨
    狀一件、同意書一件、強制執行聲請狀一件等影本為證，並聲請詢問證人丙○○、丁○○暨向華南商業銀行中壢分行、世華商業銀行中壢分行查詢系爭支票兌現情形。
乙、被告方面：
一、聲明：求為判決：
  (一)、原告之訴駁回。
  (二)、訴訟費用由原告負擔。
  (三)、如受不利之判決願供擔保請准免為假執行。
二、陳述：
  (一)、本事件並不該當不當得利之構成要件，而且被告戊○○與被告乙○○之間亦不應負擔
    有連帶賠償責任。詳析如下－
    （一）「無法律上之原因而受利益，致他人受損害者，應返還其利益。雖有法律上之原
          因，而其後已不存在者，亦同。」民法第一百七十九條定有明文。
    （二）首按，被告戊○○於本事件中並未受有六百三十二萬元的利益，是故其於本事件
          中即無不當得利可言。詳言之－
          1.原告指稱之系爭九百一十二萬元，除其中二百八十萬元由訴外人丁○○收受無
            誤且為兩造所不爭執之外、其餘的系爭六百三十二萬元係由原告簽發支票並將
            之交付予被告乙○○收執，而且該些六百三十二萬元支票票款亦是由被告乙○○（或乙○○指定之第三人）兌領取走。換言之，系爭六百三十二萬元的支票
            不但並未交付予被告鐘曜光收執，而且系爭六百三十二萬元的票款亦未由被告
            乙○○將之撥付任何半毛錢予被告戊○○（註：起訴書原證四及原證五之兩份
            刑事判決內容謂：「．．．被告兩人得逞後，將所詐得之款項六百三十二萬元
            朋分花用．．．」云云，根本是不實之事，特此呈明）
          2.準此而言，被告戊○○既然並未自系爭六百三十二萬元款項中受領到任何半毛
            錢，則被告戊○○自是並未受有任何利益。由是之故，於被告戊○○與原告之
            間當然即無返還任何不當得利可言。
    （三）其次，被告戊○○雖然並未受領系爭六百三十二萬元，惟針對被告乙○○受領系
          爭六百三十二萬元之事而言，被告乙○○亦非「無法律上之原因受利益」，詳言
          之－
          被告乙○○係基於原告於七十九年二月五日填具之授權書之內容，而收受取得原
          告所交付之系爭六百三十二萬元。姑且不論該部分事實於上揭詐欺案件中有誤判
          之事存在，單單針對上揭授權書法律關係至今仍未經原告予以撤銷其意思表示，
          以致於上揭授權書法律關係至今仍有效存在一事而言，被告乙○○受領系爭六百
          三十二萬元即非無法律上之原因而受有利盆。
    （四）再者，被告戊○○與被告乙○○之間，亦不應有連帶給付原告系爭六百三十二萬
          元之連帶賠償責任可言。詳言之－
          1.「數負同一債務，明示對於債權人各負全部給付之責任者，為連帶債務」「無
            前項之明示時，連帶債務之成立，以法律有規定者為限」，民法第二百七十二
            條第一、二項定有明文。
          2.按：被告二人並未與原告明示約定應各負全部給付之責任，而且法律亦未規定
            不當得利債務人之間應該負擔連帶清償責任，是故於被告二人之間不可能成立
            連帶債務責任。
          3.  鈞院更審前判決理由認為：「．．．被告二人並未明示對於為債權人之原告
            各負全部給付之責，亦無法律規定，惟給付目的同一，係學理上所謂不真正連
            帶債務．．．」云云，而認定本事件有不當得利之不真正連帶債務存在。
          4.惟按：「．．．不真正連帶債務係多數債務．．．為相互獨立之多數債之關係
            ．．．」「．．．發生之緣由不同，不真正連帶債務之發生係因相關之法律關
            係偶然競合所致．．．」。
            「不真正連帶債務幾全依法規之競合成立．．．」。
          5.然而被告戊○○與被告乙○○於上揭兩件詐欺案件刑事判決中，係以詐欺罪責
            之共同正犯被起訴，換言之，其發生緣由在社會事實上應係相同事件。則於被
            告戊○○與被告乙○○之間，就不可能會有「．．．發生之緣由不同．．．」
            「．．．係因相關之法律關係偶然競合所致」「．．．為相互獨立之多數債之
            關係」之情形存在。是故  鈞院更審前判決理由以不真正連帶債務為判決準據
            者，顯然於法不合。
  (二)、被告戊○○確實並未詐騙原告，上揭兩份詐欺案件之刑事判決確有誤判之處。
      詳析如下－
    （一）首按，上揭兩份刑事判決認定：「．．．被告兩人得逞後，將所詐得之款項六百
          三十二萬元朋分花用．．．」云云，並非事實，業如前述。
    （二）原告先前曾於桃園地院八十七年度重訴字第二一九號請求損害賠償事件中，就本
          事件向被告戊○○及被告乙○○請求連帶賠償六百三十二萬元，惟遭敗訴判決確
          定。於該件桃園地院民事判決中，被告戊○○曾就本事件之實際經過情形詳為舖
          陳，由該些陳述中，即可明瞭本事件之始末以及被告戊○○絕無詐騙原告之事實
          。其理由略如下述－
          1.「．．．本件原告甲○○於七十九年一月二十三日，曾透過被告戊○○、訴外
            人劉欣宜及陸先生之介紹，以每坪七十萬元價格向陳文龍、陳秀琴購買其二人
            所有坐落中壢市○○段興南小段二二七之三六等十四筆土地之絕大部分之持分
            ，有原告甲○○與地主陳文龍及陳秀琴簽訂之土地買賣契約書可證，足證原告
            甲○○對系爭土地之價值為何應知之甚詳，自無陷於錯誤之可能。又被告見原
            告甲○○既已以每坪七十萬元價格購買陳文龍、陳秀琴土地之持分，則同一土
            地持分人丁○○之持分每坪之價值亦在七十萬元以上，而丁○○又願以每坪二
            十萬元出售同一土地之持分，被告乃於原告甲○○購買陳文龍、陳秀琴上開土
            地持分之次日即七十九年一月二十四日以每坪二十萬元之價格買下丁○○之持
            分，亦經丁○○於  鈞院八十六年度易字第五三七六號詐欺案八十七年三月十
            三日訊問時證稱：『（他此地何時跟你談？）二百八十萬很早即確定，我原是
            開價二百五十萬，大約簽約前一、二個月前，即談妥價錢。』（見被證二）在
            案．．．」
            2.「．．．嗣原告甲○○於七十九年二月五日委託被告以每坪六十萬元之價格
              向丁○○購買其土地持分，並為伊辦理契約簽訂之各項手續含分割、交換、
              拆除地上物、鑑定、送建照等等，此有原告出具之授權書及二造簽訂之同意
              書可為證明，嗣被告乃將購得之丁○○土地持分轉售於甲○○，並依被告與
              丁○○簽訂之買賣契約書第十四條之約定，將土地所有權移轉登記於甲○○
              名下，雖被告先與甲○○間簽下買賣契約書，但並無損於甲○○取得該土地
              持分所有權，則被告何侵害原告權利之有？．．．」
            3.「．．．證人丁○○於  鈞院八十六年度易字第五三七六號詐欺案八十七年
              二月十三日訊問時證稱：『他（戊○○）此地何時跟你談？二百八十萬，（
              大）約簽約前一、二個月前，即談妥價錢。』等語，又參諸被告與丁○○簽
              訂之買賣契約書簽訂日期為七十九年元月二十四日，亦早於甲○○出具之授
              權書及同意書之七十九年二月五日，均足證被告係為自己利益計算向丁○○
              購買其土地持分，並非基於甲○○之授權書而為，況被告以每坪二十萬元向
              丁○○購得土地持分後，若嗣後原告甲○○不購買此土地持分，以丁○○之
              土地持分僅十餘坪，並無法供興建房屋之用，必將自負巨額之損失，是以被
              告基於投資理財之判斷，以每坪二十萬元購買丁○○之土地持分，再以每坪
              六十萬元賣予甲○○，應無詐欺可言．．．」。
  (三)、程序方面－
    「訴狀送達後，原告不得將原訴變更或追加他訴。」民事訴訟法第二百五十五條第一項
    定有明文。按：原告於88年10月 1日提出本件訴訟後，遲至90年12月11日始具狀主張依
    據委任契約向被告請求債務不履行之損害賠償。然而不當得利返還請求權與委任契約債
    務不履行損害賠償請求權者，係完全不同之法律事實及完全不同之請求權基礎。是故原
    告依法即不得為訴之追加，被告亦不同意原告為訴之追加，合先敘明。
  (四)、實體方面－
  （一）原告90.12.11 準備理由（一）狀第五頁中宣稱：「．．．原告乃依被告戊○○所
        出示之虛偽買賣合約書所載買賣價金即玖佰壹拾貳萬元，全數交付予戊○○．．．
        」云云者，全然不實，被告特予以否認之。
  （二）系爭授權書第二條後段約定有：「唯鍾先生亦需保證於本約買賣過程所經手支付之
        款項，絕不私吞或另作他用．．．」云云。按：系爭買賣總價款為九百一十二萬元
        ，其中二百八十萬元係由丁○○收受取得，另外六百三十二萬元則由乙○○全數取
        得，被告則是分文未得。又系爭六百三十二萬元之支票係由原告交付予乙○○收受
        的，原告並未將之交付予被告。原告謂「全數交付予戊○○」云云，絕對是不實之
        詞。
  （三）原告於「79年1月23日」就系爭興南段興南小段227之36地號等十四筆土地之其他持
        分，向其他共有人「陳文龍及陳秀琴」，以「每坪七十萬元」之價格買受。嗣後原
        告於「79年2月5日」出具授權書予被告，並透過乙○○及被告另外向共有人「丁○○」購買詹某於上揭十四筆土地中之持分，當時則是以「每坪六十萬元」之價格買
        受。則原告在購買取得丁○○持分部分，確實是以較低之價格買受。
  （四）又被告於78年10月中旬即與丁○○接觸洽談，並於「79年 1月24日」被告即已以每
        坪二十萬元的價格買下丁○○的持分。當時原告根本都還未表示要出具授權書委請
        被告及乙○○去處理購買丁○○持分之事！
  （五）準此而言，由於被告並未私吞任何半毛錢的買賣價金，而且原告也是以較低的價格
        買得丁○○的持分，則被告何來違背委任契約本旨之事可言！
  (五)、原告於  鈞院「88年11月 1日」庭訊時當庭表示之：「．．．改依共同侵權行為請求
    」云云者（被證四，即  鈞院前審卷第二十四頁後頁），顯然係將其起訴時之訴訟標的
    「不當得利返還請求權」變更為「侵權行為損害賠償請求權」（被證四，即  鈞院前審
    卷第二十四頁後頁），是故原告辯稱：「．．．並非變更訴訟標的，而係追加共同侵權
    行為之訴訟標的」云云，顯然絕非事實。
  (六)、「原告將原訴變更時，如其訴之變更為合法，而原訴可認為已因撤回而終結，法院應
    專就新訴裁判．．．」最高法院六十五年台上字第二一八三號判例要旨參照。準此，於
    原告將原訴之訴訟標的為合法變更時，原訴即因之發生撤回之效力。
  (七)、於本件訴訟中，原告表示將訴訟標的由不當得利變更為侵權行為之後，原來之訴訟標
    的不當得利者，既然已因之發生撤回之效力，則除非原告再一次表示要再追加（或變更
    為）不當得利之訴訟標的，否則的話，該不當得利訴訟標的即不會繫屬於法院。
  (八)、由於原告在變更其訴訟標的為侵權行為者之後，並未再一次表示要再追加（或變更為
    ）原來的不當得利之訴訟標的，是故該不當得利訴訟標的就不會成為本事件之訴訟標的
    ，而且也因之更不可能會有「被告於訴之變更或追加無異議，而為本案之言詞辯論者，
    視為同意變更或追加」之情形發生。準此而言，原告辯稱：「．．．惟原告於九十年重
    上字第三十三號審理時，兩造就原告所請求之不當得利請求權，已為言詞辯論．．．是
    故被告應視為同意原告為訴之追加」云云，顯然於法不合。
  (九)、再者，不當得利返還請求權（及委任關係損害賠償請求權）與侵權行為損害賠償請求
    權，其構成要件絕然相同，是故所需審理之基礎事實亦不相同。則本事件亦因之不會有
    民事訴訟法第二百五十五條第一項第二款規定之「請求之基礎事實同一者」之情形可言
    ，是故原告亟欲依據不當得利及委任關係為請求者，顯然於法不合。
  (十)、由於桃園地院八十七年度重訴字第二一九號民事判決業已針對原告主張之侵權行為損
    害賠償請求權為審理，且經判決確定（被證五）。是故原告提起本件訴訟，顯然已違背
    一事不再理之原則。
三、證據：
    提出民事判決一件、言詞辯論筆錄節本一件等影本為證，並聲請訊問證人乙○○。
丙、本院依原告聲請分別向華南商業銀行中壢分行及世華商業銀行中壢分行函詢系爭支票兌
    領情形。
    理    由
一、查兩造就合建訂有契約，原告甲○○於七十九年二月五日立下同意書，就坐落桃園縣中
    壢市○○段興南小段二二七之三六、之八一、之二一九、之二二０、之二二一、之三０
    九、之三七九、之三八０、之三八一、之三八二、之三八三、之三八四、之三八五、之
    三八六、之三八七、之三八八、之三八九、之四一七、之四一八地號等十九筆土地，因
    合建需要，委託被告戊○○處理上開土地有關分割、交換、簽約等事宜，有關合建部分
    ，原告同意於契約簽訂各項手續辦妥後，支付六百萬元與被告，作為活動補貼費用。上
    開土地中陳秀琴、陳文龍部分，於買賣契約簽立，原告同意支付五十萬元於被告。上開
    土地各項有關合建、買賣之必辦手續完成後，原告同意給付被告除應分得之車位外，另
    再補足三個車位，其位置在地下室二層，此有同意書影本附卷可稽，是原告委任被告以
    其為上開土地共有人身分，假其名義向其他共有人買受土地，應為有償委任，堪以認定
    。因上揭合建土地中二二七之三六、之三七九、之三八０、之三八一、之三八二、之三
    八三、之三八四、之三八五、之三八六、之三八七、之三八八、之三八九地號等十二筆
    土地，訴外人丁○○之應有部分計僅四四二八分之一七四，原告委託被告戊○○與地主
    丁○○洽談土地買賣事宜，於七十九年二月五日原告補立授權書於被告，雙方約定，買
    賣價款為每坪六十萬元；由戊○○名義代訂契約；戊○○須保證於本約買賣過程所經手
    之支付款項，絕不私吞或另作他用，否則，願負一切責任。其實被告戊○○早於七十九
    年一月廿四日即代原告甲○○與地主丁○○就上開土地訂立不動產買賣契約，授權書之
    見證人乙○○明知係以每坪二十萬元之價格向丁○○購得上開土地，乙○○令不知情
    之代書丙○○書立兩份買賣契約書，一份每坪二十萬元，一份每坪六十萬元，並請不知
    原委之地主丁○○於兩份契約書上簽名蓋章，進而持那份每坪六十萬元之契約書向原告
    佯稱：彼等係以每坪六十萬元向丁○○購得上開土地，致原告陷於錯誤，依每坪六十萬
    元之價格，簽發面額二十萬元、二百萬元、三百萬元、三百九十二萬元之四紙支票與被
    告，彼等只支付二百八十萬元與地主丁○○，餘款六百三十二萬元則侵吞花用。戊○○及乙○○業經台灣桃園地方法院八十六年度易字第五三七六號、台灣高等法院八十七
    年度上易字第六一四二號處以詐欺罪刑確定，此有刑事判決影本二份附卷可證。
二、按因侵權行為所生之損害賠償請求權，自請求權人知有損害及賠償義務人時起，二年間
    不行使而消滅，民法第一百九十七條第一項前段定有明文。經查原告於台灣桃園地方法
    院審理八十七年度重訴字第二一九號損害賠償事件時，自陳伊於八十三年底即自代書丙○○處取得另一份每坪二十萬元之買賣契約，則因原告於七十九年二月間依被告之報價
    每坪六十萬元之代價，購買系爭土地，並如數簽發支票予被告戊○○，故原告於八十三
    年底得知另有一份每坪二十萬元之契約時，即應知其受有每坪四十萬元之損害，及賠償
    義務人為戊○○及乙○○，遲至八十七年一月十四日始提起刑事附帶民事之損害賠償
    訴訟，其因侵權行為所生之損害賠償請求權自罹於二年時效而消滅。終遭敗訴之判決，
    有該民事判決影本附卷可按。
三、嗣於八十八年九月十八日原告對戊○○、乙○○向本院提起返還不當得利訴訟，本院於
    八十八年十一月十一日判決原告勝訴，被告戊○○以原審判決未經合法送達為由提起上
    訴，第二審法院以原審之訴訟程序有重大瑕疵，為維持審級制度，以九十年度重上字第
    三三號判決廢棄原判決，發回本院更新審理。按不當得利返還請求權與損害賠償請求權
    ，其訴訟標的之法律關係不同，自非同一事件，本件自無違背一事不再理原則，不受前
    台灣桃園地方法院八十七年度重訴字第二一九號損害賠償確定判決之拘束。（參照最高
    法院十九年上字第二七八號判例意旨）。
四、依民事訴訟法第四百五十一條第一、三項規定，第二審法院為發回判決之目的，僅在維
    持審級制度而將該事件發回原第一審法院更為審判而己，就訴訟標的並未為實體上之裁
    判，為程序之判決。按第一審言詞辯論有其不可分性，苟其程序瑕疵，經第二審法院廢
    棄第一審判決時，原則上應視其全部程序皆已隨之而廢棄。是第一審判決因發回判決之
    廢棄而不復存在，並回復至原第一審判決前之同一狀態。當事人於言詞辯論終結前，得
    隨時提出新攻擊或防禦方法，就事實或證據前此所未為之陳述，亦得追復之，不受發回
    前判決之拘束。是當事人自得於更新審理程序中為訴之變更、追加。按訴狀送達後，原
    告固不得將原訴變更或追加他訴。但依民事訴訟法第二百五十五條第一項第二款規定，
    「請求之基礎事實同一者」，原告得為訴之變更、追加。
    本件原告於八十八年九月十八日原對被告向本院提起返還不當得利訴訟，嗣原告於八十
    八年十一月一日本院審理時變更其訴訟標的為共同侵權行為損害賠償，然原第一審法院
    未就變更之侵權行為損害賠償新訴為裁判，仍就已撤回終結之不當得利之原訴為裁判
    ，固有違誤。然本件之原第一審八十八年重訴字第九六一號判決，業因第二審法院發回
    判決之廢棄而不復存在，並回復至原第一審判決前之同一狀態。兩造於言詞辯論終結前
    ，自得再提出新攻擊、防禦方法，就事實或證據，前所未為之陳述，亦得追復之，不受
    發回前判決之拘束。
    查本件原告甲○○於七十九年一月廿四日委託被告戊○○向訴外人丁○○買地，戊○○
    係以每坪二十萬元購買，向甲○○佯稱以每坪六十萬元買受，致甲○○如數按每坪六
    十萬元開票支付價金，受每坪四十萬元之損失，計甲○○向丁○○買地共損失六百三十
    二萬元。原告於前案八十八年度重訴字第九六一號依侵權行為損害賠償請求被告賠償六
    百三十二萬元之損害，但因其侵權行為之損害賠償請求權已罹二年時效而消滅，故於本
    件更新審理時，變更其訴訟標的為不當得利及委任之法律關係，請求被告返還六百三十
    二萬元之不當得利或依委任關係，主張被告處理委任事務有過失，就買價未據實陳報，
    致其受六百三十二萬元之損失，要求被告戊○○如數賠償。此不當得利返還請求權，委
    任人之損害賠償請求權與侵權行為之損害賠償請求權，三者法律上之性質雖有不同，但
    彼等法律關係發生之原因事實則屬相同，已如前述，是原告之侵權行為損害賠償請求權
    ，被告為時效抗辯，固已罹二年時效而消滅。然其不當得利返還請求權及對受任人之損
    害賠償請求權，因其請求之基礎事實同一，故應准原告為訴之變更。
    復按重疊之合併或稱競合之合併，係謂同一原告對同一被告，為同一目的主張數項法律
    關係，請求法院依其單一之聲明而為判決之訴之合併。此種訴之合併恆發生於請求權競
    合之場合。原告主張之法律關係雖有數項，但其目的只有一個，法院僅須依原告之單一
    聲明而為判決，即可達其目的。是本件原告主張之不當得利返還請求權或對受任人之損
    害賠償請求權，只要其一有理由，原告即可獲勝訴判決，無庸再就其餘請求審究。
五、按委任係以委託本人事務之處理於受任人為目的之契約，是委任人常信任受任人而使之
    處理事務。故受任人依法應盡下列義務：
  (一)委任事務處理之義務：
    1.受有報酬之有償委任受任人，其處理委任事務，應以善良管理人之注意為之，即應負
      抽象之輕過失責任。因此雖無抽象之輕過失，但有具體之輕過失或重大過失，尤應負
      責。
    2.須依委任人之指示處理委任事務。
    3.受任人原則上應自己處理委任事務。
    4.受任人應忠實處理委任事務，應儘可能為有利於委任人之處理，於委任以一定價格為
      買受時，同時含有於情形可能之範圍，以較低之價格訂立契約之委任。
      即須積極的為委任人之利益處理事務，消極的有害於事務之處理，有不為之義務。並
      禁止受任人追求自己或第三人之利益。依其情形，對委任人有通知之義務。
  (二)處理事務之狀況及顛末報告義務：
    在委任契約存續期間，受任人於適當時期應將處理事務進行之狀況向委任人報告，俾得
    為適當之指示，受任人怠於報告，所生之損害，對委任人有賠償義務，委任關係終止時
    ，受任人應明確報告其處理事務之始末，俾委任人得稽查或接收。
  (三)金錢、物品及孳息交付義務：
    受任人因處理事務所收取之金錢、物品及孳息應交付於委任人。此指由委任人為事務處
    理之目的所受領應交付之金錢及因事務處理事實上由第三人所受取者。
  (四)支付利息及損害賠償義務：
    受任人為自己之利益，使用應交付於委任人之金錢，應自使用之日起，支付利息，有損
    害，並應賠償。其金錢不問由委任人受取或由第三人受取，以有消費之事實為已足，不
    以受任人之故意或過失為要件，使負擔其消費後法定利息義務，且因此致委任人受有法
    定利息以上之損害時，受任人應賠償之。受任人雖未消費，然如有民法第五百四十一條
    所定交付或移轉義務之不履行，陷於給付遲延，亦應支付遲延利息。
  (五)因過失或越權之損害賠償責任：
    受任人因處理事務有過失或因逾越權限之行為生之損害，對於委任人應負賠償責任。受
    任人應以相當之注意處理委任事務，如有欠缺而有過失，對委任人因此所生之損害，應
    負賠償責任。在有償委任，受任人應就抽象之輕過失負責。
  (六)移轉權利之義務：
    受任人以自己名義為委任人取得之權利，應移轉於委任人。
六、查坐落中壢市○○段興南小段第二二七之三六、之八一、之二一九、之二二０、之二二
    一、之三０九、之三七九、之三八０、之三八一、之三八二、之三八三、之三八四、之
    三八五、之三八六、之三八七、之三八八、之三八九、之四一七、之四一八等十九筆地
    號土地，兩造訂有合建契約，因被告戊○○為上開土地之共有人，依土地法第三十四條
    之一第四項規定，對他共有人出賣其應有部分時，有優先承購權，故原告甲○○委由被
    告戊○○以其共有人身分代原告簽約買受他共有人丁○○所有上開土地中坐落中壢市○○段興南小段二二七之三六、之三七九、之三八０、之三八一、之三八二、之三八三、
    之三八四、之三八五、之三八六、之三八七、之三八八、之三八九等十二筆地號土地所
    有權應有部分四四二八分之一七四，被告與丁○○雙方談妥每坪二十萬元，總價二百八
    十萬元，於七十九年一月廿四日訂立不動產買賣契約，於訂約日付定金二十萬元，餘款
    於七十九年二月五日付二百萬元、七十九年三月二日付六十萬元。嗣代書丙○○告知買
    主甲○○，稱乙○○叫伊書寫兩份不動產買賣契約，另一份係每坪六十萬元，總價九百
    一十二萬元，於訂約日付定金二十萬元，餘款於七十九年二月五日付二百萬元，七十九
    年二月十二日付三百萬元，於七十九年三月五日付三百九十二萬元。被告戊○○與訴外
    人乙○○持那份每坪六十萬元之買賣契約，向買主甲○○佯稱以每坪六十萬元成交，
    原告甲○○並按期如數簽發支票支付價金，此每坪價差四十萬元，被告於前案台灣桃園
    地方法院八十七年度重訴字第二一九號損害賠償事件審理時辯稱：「以每坪二十萬元代
    價向丁○○購買系爭土地後，再以每坪六十萬元賣與原告（甲○○），乃屬投資理財之
    常」。（參見該判決書得心證理由第二段記載）。證人乙○○於本院九十一年四月十六
    日審理時到庭供稱：「伊與被告鍾先生早就串聯地主要合建，因丁○○不住系爭土地上
    ，認為土地那麼多筆且應有部分少，就決定以每坪二十萬元出賣。因戊○○係共有人，
    有優先購買權，故假其名義買受，實際買受人為伊本人。為賺價差，即遊說建商甲○○
    ，以每坪六十萬元賣與甲○○，並立授權書以保障其權益。每坪二十萬元那份契約是伊
    與丁○○所訂的真正買賣契約，另外那份每坪六十萬元買賣契約係伊賺價差之契約。係
    拿甲○○的錢付給丁○○，剩下差價六百三十二萬元，係伊借訴外人簡賢福戶頭入帳，
    由伊領取」。但代書丙○○於台灣桃園地方法院八十六年度易字第五三七六號詐欺案審
    理時到庭證稱：「土地賣主是丁○○，買主是甲○○」。（參見該刑事判決記載）。又
    乙○○與地主丁○○就系爭土地並未訂有買賣契約，自難認彼為系爭土地之買受人。彼
    等所觸犯之共同意圖為自己不法之所有，以詐術使人將本人之物交付之詐欺罪刑，業經
    台灣桃園地方法院八十六年度易字第五三七六號、台灣高等法院八十七年度上易字第六
    一四二號判決確定在案。被告雖供稱彼於七十八年十月中旬即與丁○○談妥以每坪二十
    萬元買受其土地，但雙方並未訂買賣契約。被告嗣受原告委託以其名義與丁○○訂立不
    動產買賣契約，價金均由甲○○支付，應認被告係將買系爭土地之權利讓與原告。本件
    兩份買賣契約係於七十九年一月廿四日同時訂立，均由被告戊○○親自簽章，被告殊不
    可能諉為不知。且原告甲○○委託被告戊○○以其名義代訂買賣契約，原告並未同意複
    委任，被告自須親自處理買賣事宜，不得假手於人。是原告簽發給付價款面額分別為二
    十萬元、二百萬元、三百萬元、三百九十二萬元之四紙支票自係交與被告轉交賣主丁○○。依同意書之約定，被告之處理訂約、買賣事宜受有報酬，自係有償委任，被告應盡
    善良管理人之注意義務，其於七十九年二月五日補立授權書之前，已談妥系爭土地之買
    價每坪為二十萬元，竟未將真相告知委任人甲○○，事後猶向委任人甲○○報價每坪六
    十萬元，是為受任人之被告戊○○固未積極為委任人之原告甲○○之利益設想，將所受
    領原告溢付之差價每坪四十萬元計六百三十二萬元返還原告，猶與乙○○侵吞花用，為
    害委任人甲○○之利益。支付價金之四紙支票中面額二十萬元、二百萬元之二紙支票固
    經被告背書交付地主丁○○，但另二紙面額三百萬元、三百九十二萬元之支票則由乙○○假其友人簡賢福戶頭入帳領取，此有世華聯合商業銀行中壢分行之覆函及各該支票正
    、反面影本附卷足參，復為乙○○所是認。被告謂其分文未取，於本院審理時供稱：在
    七十八年十月中旬既與丁○○談妥系爭土地每坪二十萬元，伊將買受系爭土地之權利讓
    與乙○○，因伊已取得同意書上之權利。但查同意書係兩造之約定，其上之權利本即歸
    屬被告，系爭土地之價差高達六百三十二萬元，豈有拱手讓人之理，依常情戊○○與乙○○間就系爭土地之價差金額應會有利益分配之約定。姑不論被告取得利益之多寡或有
    無，按受任人以自己名義為委任人取得之權利應移轉於委任人。本件為受任人之被告以
    自己名義按每坪二十萬元買受系爭土地，為委任人甲○○取得低於授權書所載每坪六十
    萬元之價差即每坪四十萬元，共六百三十二萬元，依法應即移交於委任人甲○○。然被
    告未盡其善良管理人之注意、忠實義務，為委任人之利益著想，被告竟為自己及第三
    人乙○○之利益設想而作出危害於委任人甲○○之行為，於委任契約存續期間未隨時將
    委任事務處理進行之狀況向委任人據實報告，迄委任關係終止，亦未將委任事務處理之
    始末一一向委任人報告。買賣首重買價，受任人不得隱瞞、詐騙，應據實報告於委任人
    。本件買受系爭土地之總價為二百八十萬元，受任人之被告由委任人之原告溢受之價金
    六百三十二萬元依委任契約本旨自應返還於原告。但被告未善盡其受任人前述之法定義
    務，被告受有報酬為有償委任，其未盡相當之注意義務，即有過失。是被告違反善良管
    理人之注意義務、誠信原則及授權書所載經手支付款項絕不私吞或另作他用之意旨，對
    原告差價之損害自應負賠償責任。民法第二百十六條規定之法定損害賠償範圍為填補權
    利人所受損害及所失利益。則原告請求被告賠償買受系爭土地之差價損害六百三十二萬
    元及自最後付款日七十九年三月五日起至清償日止，按年息百分之五計算之法定遲延利
    息，於法並無不合，應予准許。又本件係重疊合併，已如前述，原告依委任關係對被告
    請求損害賠償既有理由，自勿庸再就原告主張之不當得利返還請求權予以審究，併予敘
    明。
七、本判決兩造均陳明願供擔保以代釋明，請求宣告假執行及免為假執行，均核無不合，爰
    分別酌定相當之擔保金額准許之。
八、本件事證已臻明確，兩造所為其他攻擊、防禦方法，於判決結果不生影響，爰不逐一審
    究，併此明。
九、據上論結，原告之訴為有理由，依民事訴訟法第七十八條、第三百九十條第二項、第三
    百九十二條後段判決如主文。
中        華        民        國   九十一   年      五       月    二十一     日
                                    臺灣臺中地方法院民事第四庭
~B法      官  周靜秀
右為正本係照原本作成
如不服本判決，應於判決送達後二十日內，向本院提出上訴狀。
中        華        民        國   九十一   年      五       月    二十二     日
~B法院書記官
